【裁判字號】    96,訴,1598
【裁判日期】    970124
【裁判案由】    搶奪
【裁判全文】
臺灣臺北地方法院刑事判決              96年度訴字第1598號
公  訴  人  臺灣臺北地方法院檢察署檢察官
被      告  乙○○
上列被告因搶奪案件，經檢察官提起公訴（96年度偵字第20077
號），本院判決如下：
    主  文
乙○○意圖為自己不法之所有，而搶奪他人之動產，累犯，處有
期徒刑參年。
    事  實
一、乙○○前於民國90年間，因搶奪罪，經臺灣板橋地方法院以
    90年度訴字第1795號判決處有期徒刑1 年6 月確定，甫於92
    年3 月26日縮刑期滿執行完畢；另於94年間因毒品危害防制
    條例案件，經臺灣士林地方法院判處有期徒刑5 月確定，於
    95年9 月28日易科罰金執行完畢，猶不知悔改，基於意圖為
    自己不法所有之犯意，於96年9 月29日下午4 時5 分許，行
    經臺北縣新店市○○路85巷巷口，見丙○○右肩背包包即尾
    隨在後，因四下無人遂趁丙○○不及防備之際，徒手猝然使
    用不法之腕力，搶奪丙○○所有包包1 個（內有現金新臺幣
    1 萬9800元、國民身分證及健保卡各1 張、金融卡2 張、PH
    S 牌1900型行動電話1 支）得手後逃逸，丙○○遂呼喊搶奪
    ，適有甲○○騎乘機車行經上址，見狀即趨前追捕，嗣在臺
    北縣新店市○○路85巷33弄12號前，與另1 姓名年籍不詳之
    成年人及據報到場之警方合力查獲，並扣得丙○○遭搶之包
    包。
二、案經臺北縣政府警察局新店分局報請臺灣臺北地方法院檢察
    署檢察官偵查起訴。
    理  由
壹、證據能力部分：
一、按被告以外之人於審判外之言詞或書面陳述，除法律有規定
    者外，不得作為證據，刑事訴訟法第159 條第1 項定有明文
    ；復按被告以外之人於偵查中向檢察官所為之陳述，除顯有
    不可信之情況者外，得為證據，同法第159 條之1 第2 項亦
    有規定；另按被告以外之人於審判外之陳述，雖不符前4 條
    之規定，而經當事人於審判程序同意作為證據，法院審酌該
    言詞陳述或書面陳述作成時之情況，認為適當者，亦得為證
    據；當事人、代理人或辯護人於法院調查證據時，知有第15
    9 條第1 項不得為證據之情形，而未於言詞辯論終結前聲明
    異議者，視為有前項之同意；同法第159 條之5 規定甚明。
二、經查，本案據以認定被告乙○○犯罪事實之證據，被害人即
    證人丙○○、證人甲○○於警詢之陳述，固均係被告以外之
    人於審判外所為之言詞陳述，然被告於本院準備程序中已表
    示對上開證據之證據能力沒意見（見本院96年12月27日準備
    程序筆錄），本院審酌上開證人言詞陳述作成之情況，相關
    陳述人均未曾主張非出於任意性或不正取供，足信作成時之
    情況，應無違法或不當情事，因而認為適當，依刑事訴訟法
    第159 條之5 規定，該等言詞陳述具備證據能力而得作為證
    據。
三、至被告自白部分，按「被告之自白，非出於強暴、脅迫、利
    誘、詐欺、疲勞訊問、違法羈押或其他不正之方法，且與事
    實相符者，得為證據」，刑事訴訟法第156 條第1 項定有明
    文。本件被告於警詢、偵查及本院羈押訊問中對上開犯罪事
    實坦承不諱，雖於本院準備程序及審理中翻異前詞，辯稱係
    遭警方刑求故坦承犯行云云，並稱：檢察官偵查中未刑求或
    威脅自白等不正方法取供情形，惟因擔心不能交保，始未告
    知檢察官上情云云。然查：被告於本院96年9 月30日羈押庭
    法官訊問其在警詢、偵查中所言是否實在時供稱「是」，並
    坦承警方未進行夜間詢問，係到翌日早上始詢問等語，有臺
    北縣政府警察局新店分局96年9 月30日上午8 時30分許起至
    同日上午8 時45分許止之調查筆錄在卷可憑。被告於96年9
    月30日檢察官偵訊時，亦未表示遭警方刑求，檢察官亦無同
    意被告若自白犯行將不予羈押之意思表示，且當日訊問完畢
    即向本院聲請羈押，未因被告自白犯行而准予交保，有臺灣
    臺北地方法院檢察署96年9 月30日訊問筆錄、本院96年度聲
    羈字第435 號卷宗附卷可資佐證，被告亦自承無人可資證明
    有遭刑求乙事，是被告辯稱警詢筆錄係遭不正取供云云，已
    非無疑。綜上所述，經核其於警詢、檢察官偵查及本院羈押
    庭中所為自白，既非出於強暴、脅迫、利誘、詐欺、疲勞訊
    問、違法羈押或其他不正之方法取得，益徵被告自白之任意
    性及真實性顯無疑義甚明，自得採為證據。
四、至其餘書面證據資料（詳後述），被告於本院準備程序中已
    表示對證據能力沒有意見（見同上準備程序筆錄），且經本
    院於最後審理期日就上開書面證據資料逐一提示並告以要旨
    ，至本件言詞辯論終結前，被告就此部分證據之證據能力未
    聲明異議，亦查無違反法定程序取得之情形，依刑事訴訟法
    第159條之5第2項之規定，得作為證據，合先敘明。
貳、實體部分：
一、訊據被告乙○○於本院審理中固坦承有於上開時地與被害人
    即證人丙○○發生碰撞，並遭證人甲○○及其他路人圍捕，
    惟矢口否認有何搶奪犯行，辯稱：當時與網友相約見面，因
    行人很多，時間來不及才用跑的，在趕路時不小心從後方撞
    到路人丙○○被誤會要搶皮包，有人追著伊打，伊才逃跑云
    云。
二、惟查：上開犯罪事實，業據證人丙○○於警詢中證述翔實，
    復於本院審理中結證稱：案發時伊正靠右行走，包包背在右
    側肩膀，當時路上並無其他行人。被告從後面行搶，包包背
    帶遭被告拉斷，伊發現皮包遭搶即回頭，被告身穿短褲及脫
    鞋，拿了包包掉頭就跑，跑的時候是打赤腳，伊大喊搶劫，
    證人甲○○騎機車正好看到就幫忙追，伊亦在後方追趕，邊
    跑邊喊搶劫，被告跑到死巷內，另1 名貨車司機就從貨車上
    跳下來壓住被告，警方回到現場時還找到被告遺留的脫鞋等
    語，並稱：被搶時有看到對方的臉，與被抓的人係同1 人，
    就是在場的被告等語，另證人甲○○於警詢中亦證稱：案發
    當天騎機車經過臺北縣新店市○○路85巷，發現被害人大喊
    「搶劫」，剛好被告迎面而來，遂騎機車追趕，被告逃到85
    巷33弄死巷內，裡面有1 名男子正在貨車旁見狀即幫忙將被
    告制服等語明確，復質之被告於檢察官偵查及本院羈押訊問
    中亦坦承上情不諱，於本院97年1 月14日審理中亦自承與被
    害人丙○○及證人甲○○並不認識，亦無恩怨等情，足見證
    人丙○○、甲○○並無挾怨報復、詬陷被告於罪之動機可言
    。此外，復有臺北縣政府警察局新店分局扣押筆錄、扣押物
    品目錄表、丙○○具領之贓物認領保管單及贓物照片附卷足
    憑，本件事證明確，被告雖於本院準備程序及審理中翻異前
    詞，顯係卸責矯飾，不足採信，其犯行已堪認定，應依法論
    科。
三、核被告乙○○所為，係犯刑法第325 條第1 項搶奪罪。被告
    有事實欄所載之科刑執行紀錄，有臺灣高等法院被告前案紀
    錄表1 份在卷可稽，其於徒刑執行完畢後，5 年內再因故意
    犯本件之罪，為累犯，應依刑法第47條第1 項加重其刑。爰
    審酌被告正值青年，不思謀求正當工作換取報酬，而以搶取
    他人財物之方法獲得金錢，嚴重危害社會治安，且前曾因搶
    奪案件經法院判處徒刑並經執行完畢，顯未因刑之執行而知
    警惕，犯後不思悔悟反多所卸責矯飾等犯罪動機、手段、所
    生危害及犯後態度等一切情狀，量處如主文所示之刑。
據上論斷，應依刑事訴訟法第299 條第1 項前段，刑法第325 條
第1 項、第47條第1 項，判決如主文。
本案經檢察官蔡宏展到庭執行職務
中    華    民    國    97    年    1    月    24     日
                  刑事第七庭審判長法  官  梁耀鑌
                                  法  官  許泰誠
                                  法  官  孫正華
上正本證明與原本無異。
如不服本判決，應於判決送達後10日內向本院提出上訴狀（應抄
附繕本）。告訴人或被害人如對於本判決不服者，應具備理由請
求檢察官上訴，其上訴期間之計算係以檢察官收受判決正本之日
期為準。
                                  書記官  葉潔如
中    華    民    國    97    年    1     月    24    日
附錄本件論罪科刑法條全文：
中華民國刑法第325 條第1 項
意圖為自己或第三人不法之所有，而搶奪他人之動產者，處6 月
以上5 年以下有期徒刑。


司法院資訊處製作；財團法人民間司法改革基金會備份。
